臺灣高等法院臺中分院刑事判決       100年度上訴字第2522號
上  訴  人
即  被  告  陳世原
上列上訴人因毒品危害防制條例案件，不服臺灣臺中地方法院
100 年度訴字第2188號中華民國100 年10月31日第一審判決（起
訴案號：臺灣臺中地方法院檢察署100 年度毒偵字第2181號），
提起上訴，本院判決如下：
    主    文
上訴駁回。
    理    由
一、按依刑事訴訟法第350 條、第361 條、第362 條、第367 條
    規定，不服地方法院之第一審判決而上訴者，須提出上訴書
    狀，並應敘述具體理由，為上訴必備之程式；其所提出之書
    狀未敘述上訴理由，或僅曾以言詞陳述上訴理由者，均應於
    上訴期間屆滿後20日內補提理由書於第一審法院。第一審法
    院經形式審查，認逾期未補提上訴理由者，應定期間先命補
    正；逾期未補正者，為上訴不合法律上之程式，應以裁定駁
    回。倘已提出上訴理由，但所提非屬具體理由者，則由第二
    審法院以上訴不合法律上之程式，判決駁回。而所謂具體理
    由，必係依據卷內既有訴訟資料或提出新事證，指摘或表明
    第一審判決有何採證認事、用法或量刑等足以影響判決本旨
    之不當或違法，而構成應予撤銷之具體事由，始克當之（例
    如：依憑證據法則具體指出所採證據何以不具證據能力，或
    依憑卷證資料，明確指出所為證據證明力之判斷如何違背經
    驗、論理法則）；倘僅泛言原判決認定事實錯誤、違背法令
    、量刑失之過重或輕縱，而未依上揭意旨指出具體事由，或
    形式上雖已指出具體事由，然該事由縱使屬實，亦不足以認
    為原判決有何不當或違法者（例如：對不具有調查必要性之
    證據，法院未依聲請調查亦未說明理由，或援用證據不當，
    但除去該證據仍應為同一事實之認定），皆難謂係具體理由
    ，俾與第二審上訴制度旨在請求第二審法院撤銷、變更第一
    審不當或違法之判決，以實現個案救濟之立法目的相契合，
    並節制濫行上訴（最高法院97年度台上字第892 號刑事判決
    意旨參照）。
二、上訴人即被告陳世原（下稱被告）不服原審判決提起上訴，
    其上訴理由略謂：按毒品危害防制條例於92年7 月9 日修正
    公布，自93年1 月9 日施行，其中第20條、第23條將施用毒
    品之刑事處遇程序，區分為「初犯」、「5 年內再犯」及「
    5 年後再犯」。其中僅限於「初犯」、「5 年後再犯」二種
    情形，始應先經觀察勒戒或強制戒治之程序。然而5 年後再
    犯之起算時間點，是應由何時開始起算？刑法第80條第2 項
    追訴權之時效期間是自犯罪成立之日起算，但犯罪行為有繼
    續狀態者，自行為終了起算，被告前於93年12月23日經觀察
    勒戒釋放，又於94年1 月間再犯經判刑，則94年1 月間被告
    犯罪行為，自應作為「5 年後再犯」起算時間點。依刑法解
    釋原則，若有疑義不明者，似應朝有利於被告之方向解釋，
    較為妥適，應不得認為被告不適用「5 年後再犯」之範圍。
    也因為被告的行為終究是自94年1 月間至100 年6 月21日止
    ，這6 年半的時間裡，未有吸食毒品的行為，而刑法第2 條
    第2 項規定罪刑法定主義亦是說明適用最有利行為人之法律
    。被告是由於父親經慈濟醫院醫療疏失，突然過世這重大打
    擊之故，才犯下錯誤，然而被告對自己錯誤的行為均坦承不
    諱，更銘恪勵志斷絕一切犯罪行為。故懇請鈞庭撤銷原判決
    ，論處另一裁定云云。
三、經查：
  (一)被告因不服地方法院之第一審判決，而向原審法院具狀提出
    上訴狀、上訴理由狀，敘明上訴理由，依刑事訴訟法第361
    條第2 項條文、立法修正理由及上開最高法院判決意旨，被
    告倘已提出上訴理由，但所提非屬具體理由者，由第二審法
    院以上訴不合法律上之程式，以判決駁回之。至於上訴理由
    是否具體，係屬第二審法院審查範圍，則不在命補正之列（
    參見法院辦理刑事訴訟案件應行注意事項第162 點），合先
    敘明。
  (二)原審判決就認定被告犯罪所憑之證據，已經詳細調查審酌，
    經核並無違背證據法則及論理法則。按「毒品危害防制條例
    於92年7 月9 日修正公布，自93年1 月9 日施行，其中第20
    條、第23條將施用毒品之刑事處遇程序，區分為『初犯』及
    『5 年內再犯』、『5 年後再犯』。依其立法理由可知：修
    正後之規定，僅限於『初犯』及『5 年後再犯』二種情形，
    始應先經觀察、勒戒或強制戒治程序。倘被告於5 年內已再
    犯，經依法追訴處罰，縱其第三次（或第三次以上）再度施
    用毒品之時間，在初犯經觀察、勒戒或強制戒治執行完畢釋
    放5 年以後，已不合於『5 年後再犯』之規定，且因已於『
    5 年內再犯』，顯見其再犯率甚高，原實施觀察、勒戒或強
    制戒治，已無法收其實效，即應依該條例第10條處罰。」最
    高法院97年第5 次刑事庭會議決定意旨可資參照。被告於93
    年間，因施用毒品案件，經臺灣臺中地方法院裁定送勒戒處
    所施以觀察勒戒後，認無繼續施用傾向，而於93年12月23日
    予以釋放，距本件施用毒品犯行，固已逾5 年，惟被告又於
    上開觀察勒戒執行完畢釋放後5 年內之94年間，再因施用毒
    品案件，經臺灣臺中地方法院以94年度訴字第935 號判決判
    處應執行有期徒刑1 年確定。揆諸上揭說明，本件自不合於
    「5 年後再犯」之規定。檢察官於起訴書就此已詳為敘明，
    且經原審引為判決之理由，經核並無違誤。又原審就量刑方
    面，亦已審酌被告之素行及犯罪一切情狀，而量處其刑，經
    核亦屬妥適，並無過重或過輕之情形。被告提起上訴，固具
    備形式上之理由，但並未提出新事證以供調查，亦未依據卷
    內之訴訟資料，指摘原審判決有何足以影響判決本旨之不當
    或違法，而構成應予撤銷之具體事由。被告徒憑己意漫指原
    審判決不當，尚不足以動搖原審判決認定犯罪事實及量刑之
    基礎，難認係具體理由，其上訴顯然違背法律上之程式，應
    予駁回，並不經言詞辯論為之。
據上論斷，應依刑事訴訟法第367 條前段、第372 條，判決如主
文。
中    華    民    國  100     年    12    月    21    日
            刑事第十一庭   審判長法  官   郭  同  奇
                                 法  官   許  冰  芬
                                 法  官   陳  慧  珊
以上正本證明與原本無異。
如不服本判決應於收受送達後十日內向本院提出上訴書狀，其未
敘述上訴之理由者，並得於提起上訴後十日內向本院補提理由書（
均須按他造當事人之人數附繕本）「切勿逕送上級法院」。
                                 書記官   洪  麗  華
中    華    民    國   100    年    12    月    22    日